【裁判字號】    97,訴,522
【裁判日期】    971107
【裁判案由】    強盜等
【裁判全文】
臺灣士林地方法院刑事判決               97年度訴字第522號
                                       97年度訴字第636號
公  訴  人  臺灣士林地方法院檢察署檢察官
被      告  己○○
                    （現於臺灣士林看守所羈押中）
選任辯護人  高雪琴律師
被      告  乙○○
            丙○○
                    （現於臺灣士林看守所羈押中）
上二人共同
指定辯護人  本院公設辯護人辛○○
被      告  戊○○
選任辯護人  施裕琛律師
被      告  徐文村
選任辯護人  王淑琍律師
上列被告等因加重強盜罪等案件，經檢察官提起公訴（97年度偵
字第4066號、第4316號、第5045號）、追加起訴（97年度蒞字第
6007號）及移送併案審理（97年度偵字第6293號），本院判決如
下：
    主  文
己○○意圖為自己不法之所有，結夥3 人以上，攜帶兇器，以強
暴至使不能抗拒，而取他人之物，累犯，處有期徒刑捌年貳月，
扣案之西瓜刀把及集線帶肆組，均沒收。
乙○○意圖為自己不法之所有，結夥3 人以上，攜帶兇器，以強
暴至使不能抗拒，而取他人之物，處有期徒刑捌年，扣案之西瓜
刀把及集線帶肆組，均沒收。
丙○○意圖為自己不法之所有，結夥3 人以上，攜帶兇器，以強
暴至使不能抗拒，而取他人之物，處有期徒刑柒年拾月，扣案之
西瓜刀把及集線帶肆組，均沒收；又未經許可，持有子彈，處
有期徒刑肆月，併科罰金新臺幣壹萬元，罰金如易服勞役，以新
臺幣壹仟元折算壹日。應執行有期徒刑捌年，併科罰金新臺幣壹
萬元，罰金如易服勞役，以新臺幣壹仟元折算壹日，扣案之西瓜
刀把及集線帶肆組，均沒收。
戊○○意圖為自己不法之所有，結夥3 人以上，攜帶兇器，以強
暴至使不能抗拒，而取他人之物，處有期徒刑柒年貳月，扣案之
西瓜刀把及集線帶肆組，均沒收。
徐文村無罪。
    事  實
一、己○○曾因違反毒品危害防制條例案件，經臺灣臺北地方法
    院於民國92年8 月29日以92年度簡字第3109號判決判處有期
    徒刑3 月確定，於92年10月21日易科罰金執行完畢。
二、己○○仍不知悔改，因得知友人甲○○所經營之「通義汽車
    商行」（設臺北縣汐止市○○路○ 段156 之2 號，下稱「通
    義車行」），於每星期一均有大筆資金，乃萌生強盜犯意，
    惟因恐遭甲○○認出，遂與友人乙○○連繫，俟乙○○於97
    年1 月16日下午2 時30分許，與不知情之友人詹鎮鴻（綽號
    「阿胖」）至臺北縣汐止市○○路某處房屋與己○○見面時
    ，己○○即向乙○○說明如何趁通義車行現金較多之時間，
    進入車行內強盜甲○○財物之計畫，其間並由在場之己○○
    友人徐文村當場繪製車行附近之地形圖及車行內擺設圖，惟
    乙○○聽聞該計畫後，認為風險太大，當場向己○○表示需
    要時間考慮而未予同意，渠等遂未達成強盜之犯意聯絡。
三、嗣於97年1 月21日前之某日，乙○○在友人丙○○位在桃園
    縣新豐鄉住處喝酒時，因丙○○提起缺錢花用，乙○○憶及
    前開強盜計畫遂告知丙○○，丙○○當場表示有意參與，乙○○乃再以電話聯絡己○○，確認欲實施前開強盜計畫，再
    由丙○○邀集友人戊○○共同參與後，遂於同年月21日由戊○○駕車載乙○○、丙○○共同北上至台北縣汐止市與己○○會合，欲前往勘查車行情況，途中並由丙○○在新竹縣新
    豐鄉某五金店購得可供綑綁被害人之集線帶及作案用手套等
    工具。嗣渠等抵達汐止交流道與己○○會合並商討犯案事宜
    後，渠等合意當日即實施強盜犯行，乃先共同前往通義車行
    附近勘查環境及路線，己○○並提供其所購得可供兇器使用
    ，足以對人之生命、身體產生危害之西瓜刀3 把予乙○○、
    丙○○及戊○○等3 人作為犯案工具後，先由己○○先前往
    確認車行內情況及犯案時機，乙○○、丙○○及戊○○則在
    通義車行附近之某處空地等候通知，惟尚未著手強盜前，即
    因己○○告知該車行內除甲○○外尚有2 至3 人，且現金僅
    10幾萬，乙○○、丙○○均認風險太大，渠等乃放棄犯案，
    並議定於下週犯案。
四、嗣於97年1 月27日晚間，己○○、乙○○2 人再度聯絡並謀
    議於翌日（即97年1 月28日）實施前開強盜計畫，乙○○乃
    邀集丙○○參與，丙○○則再邀集戊○○及友人丁○○（成
    年現役軍人，業經國防部北部地方軍事法院判處罪刑）參與
    ，渠等5 人遂共同意圖為自己不法之所有，而基於加重強盜
    之犯意聯絡，約定由被告己○○負責探查車行內之情況及通
    報犯案時點，再由被告乙○○夥同其他共犯實施強盜，得手
    財物由己○○取得一半，另一半由剩餘共犯朋分後，遂於97
    年1 月28日上午某時，由戊○○駕駛其父親所有之車號9926
    -FU 號自用小客車，搭載乙○○、丙○○、丁○○等人，並
    隨車攜帶先前購得之集線帶、手套及己○○前於97年1 月21
    日所提供西瓜刀3 把中之2 把，以及乙○○所有可供兇器使
    用之西瓜刀1 把等作案工具由新豐鄉出發北上，途中並先在
    湖口鄉街上換掛丁○○於不詳時、地竊取之車牌（車號不詳
    ，此部分竊盜犯行，未據提起公訴）。嗣於同日中午12時至
    1 時許抵達汐止交流道與己○○會合後，即由乙○○、丙○○、戊○○、丁○○等人在通義車行附近之空地等候己○○
    通知行兇時機，嗣於同日下午2 時50分許，己○○確認車行
    內均無訪客後，即以電話通知乙○○等4 人，戊○○遂將上
    開自小客車駛至該車行前，由乙○○、丁○○、丙○○3 人
    各持西瓜刀1 把及事先備妥之集線帶、手套等物進入車行，
    戊○○則在自小客車上等候接應。乙○○、丙○○及丁○○
    進入車行後，丁○○先喝令躺在沙發上之甲○○不准動，隨
    即由乙○○及丁○○分持西瓜刀架住甲○○之脖子，同時將
    手套塞入甲○○口中，並將甲○○雙手以集線帶反綁（在反
    綁過程中，丁○○不慎將甲○○之左手割傷，致甲○○受有
    左手撕裂傷之傷害，此部分所涉過失傷害犯行部分，未據告
    訴），以此強暴方式，至使甲○○不能抗拒後，即命甲○○
    將錢財交出，並由丙○○在屋內翻找財物，因丙○○未能找
    到財物，乃改由丙○○持西瓜刀繼續架住甲○○，乙○○繼
    續翻找財物，進而在辦公桌抽屜內搜得甲○○所有之公事包
    1 只，其內有甲○○之國民身分證、健保卡、基隆二信合作
    社存摺、富邦銀行存摺、支票印章、存摺印章、支票簿2 本
    、信用卡、萬泰銀行現金卡、面額均為新臺幣（下同）15萬
    元之板信商業銀行支票（票號：SM0000000 號）、基隆市第
    一信用合作社八斗子分社支票（票號HK0000000 號）、永豐
    銀行汐止分行支票（票號AA0000000 號）各1 張及現金18,0
    00元等財物，丁○○並另在甲○○身上搜得基隆第一信用合
    作社八斗子分社面額1 萬元之支票1 張（票號0000000 號）
    及現金2,000 元等財物。乙○○等人將前開公事包連同其內
    財物，及在甲○○身上搜出之財物均強取得手後，乃由丁○○、丙○○將甲○○關至儲藏室內，渠等3 人隨即由戊○○
    駕車接應逃逸，並於逃逸途中，將強盜取得之現金部分，由
    乙○○、丙○○、戊○○等人朋分花用，至強盜所得支票部
    分，則由乙○○將其中之板信商業銀行（起訴書誤載為陽信
    商業銀行，應予更正）及基隆市第一信用合作社八斗子分社
    ，面額各15萬元之支票各1 張，持向不知情之范揚昇調得現
    金21萬元，至其餘財物則均丟棄，而上開板信商業銀行支票
    ，之後輾轉為羅玉琪取得，並由其背書向第一商業銀行提示
    付款。嗣因甲○○報案，員警在案發現場扣得集線帶4 組，
    並循前開支票之流向查獲乙○○涉案後，於97年3 月17日上
    午10時許（起訴書誤載為3 月13日，應予更正），在新竹縣
    新豐鄉青埔村青埔子7 鄰111 號乙○○住處將乙○○拘提到
    案，並持搜索票在乙○○所使用之8927-NT 號自用小客車上
    查扣得前開作案用之乙○○所有西瓜刀1 把及己○○所有之
    西瓜刀2 把（起訴書誤載為開山刀，應予更正），另於同日
    9 時許，在新竹縣新豐鄉○○街58號丙○○住處，將丙○○
    拘提到案，始查獲上情。
五、丙○○另明知具有殺傷力之子彈，為政府明令列管之管制物
    品，非經主管機關許可，不得持有，仍竟基於持有子彈之犯
    意，於95年底某日，在高雄市左營營區之靶場內拾獲不詳之
    人所有，具有殺傷力之口徑9mm 制式子彈1 顆後，即將之侵
    占入己（涉嫌侵占罪部分，未據提起公訴），並放置在其位
    於新竹縣新豐鄉○○街58號住處內而未經許可持有之。嗣因
    員警於前揭97年3 月17日上午9 時許前往丙○○前開住處執
    行拘提時，持本院核發之搜索票搜索丙○○住處，當場扣得
    上開具殺傷力之制式子彈1 顆而查悉上情。
六、案經臺北縣政府警察局汐止分局報告臺灣士林地方法院檢察
    署檢察官偵查起訴、追加起訴暨移送併辦。
    理  由
甲、有罪部分（即被告己○○、乙○○、丙○○、戊○○部分）
壹、程序方面
一、按被告以外之人於偵查中向檢察官所為之陳述，除顯有不可
    信之情況外，得為證據，刑事訴訟法第159 條之1 第2 項定
    有明文，而其中所稱「顯有不可信」，係指陳述是否出於供
    述者之真意、有無違法取供情事之信用性而言，故應就偵查
    或調查筆錄製作之原因、過程及其功能等加以觀察其信用性
    ，據以判斷有無顯不可信之情形（最高法院94年度台上字第
    629 號判決意旨參照）。查本案被害人甲○○及被告戊○○
    、丙○○等人於偵查中以證人身分向檢察官所為之陳述（參
    見97年度偵字第4316號卷第30頁至第32頁、第21頁至第23頁
    、97年度偵字第4066號卷第47頁至第50頁），均係經具結後
    做成，且有全程錄音錄影，並經渠等於訊後核閱筆錄無訛而
    簽名，亦查無人情施壓、干擾或不當取證之情形，其中證人
    甲○○係以被害人之身分、證人丙○○、戊○○均係以共犯
    身分經檢察官之傳訊而到庭作證，偵詢問題均有關渠等親身
    經歷之事，對於本案犯罪事實之釐清具有功能，揆諸前揭說
    明，證人甲○○、丙○○、戊○○於偵查中之證述，自均得
    為證據。
二、又按證人羅玉琪、彭祥雨、范揚昇、甲○○等人於警詢之陳
    述（參見97年度他字第869 號卷第108 頁至第128 頁），雖
    係被告以外之人於審判外之陳述，然經檢察官於起訴書中引
    為證據使用，復經被告己○○、乙○○、丙○○、戊○○之
    辯護人於本院97年5 月15日準備程序中表示對該等供述證據
    之證據能力不予爭執（參見本院刑事卷一第71頁），且迄至
    言詞辯論終結前，當事人等均未就該等證據之證據能力聲明
    異議，且查證人羅玉琪、范揚昇、彭祥雨之前揭警詢供述，
    均係因曾持有本件被害人甲○○遭強盜之支票，乃以犯罪嫌
    疑人之身分接受司法警察偵詢做成，證人甲○○則係本案被
    害人，本院審酌渠等陳述經全程錄音，並於筆錄製作完成後
    ，由渠等閱覽無訛而簽名在末，尚無違法不當取證或證明力
    明顯過低之瑕疵，堪認以之作為證據應屬適當，爰依刑事訴
    訟法第159 條之5 規定，認前開供述證據均例外有證據能力
    。
三、再查卷附內政部警政署刑事警察局97年4 月9 日刑鑑字第09
    70040289號槍彈鑑定書1 份（附於97年度偵字第4066號卷第
    124 頁至第126 頁），固屬被告以外之人於審判外之書面陳
    述，性質屬傳聞證據，惟觀諸刑事訴訟法第159 條修正理由
    所示：本條所謂「法律有規定者」，係指本法第159 條之1
    至第159 條之5 及第206 條等規定。而刑事訴訟法第206 條
    第1項 規定：「鑑定之經過及其結果，應命鑑定人以言詞或
    書面報告」。而按司法警察等偵查輔助人員於案件未移送檢
    察官偵查前之調查犯罪階段，先行將查扣之槍彈等證物，送
    請檢察機關概括選任之專責鑑定機關實施鑑定，基於檢察一
    體原則，該鑑定機關亦應視同受承辦檢察官所選任或囑託而
    執行鑑定業務，其等出具之書面鑑定報告乃現行刑事訴訟法
    第206 條所定之鑑定人書面報告，屬傳聞證據法則之例外，
    應具有證據能力。查內政部警政署刑事警察局係經臺灣高等
    法院檢察署檢察長概括選任有關槍砲、彈藥之鑑定機關，已
    為臺灣高等法院檢察署92年9 月9 日檢文允字第0921001203
    號函所明示，且行之多年，內政部警政署刑事警察局偵查第
    二隊遂依前開函文所為概括選任鑑定機關之意旨，於偵查前
    階段，將本案查扣之子彈1 顆送請內政部警政署刑事警察局
    進行鑑定，該局因此所出具之槍彈鑑定書，自屬刑事訴訟法
    第206 條所指實施鑑定之人員依專業知識經驗陳述之書面判
    斷意見，況被告丙○○及其辯護人對於前揭書面鑑定意見之
    證據能力均不爭執，是該槍彈鑑定書自有證據能力。
貳、實體方面
一、被告己○○、乙○○、丙○○、戊○○等4 人強盜犯行之認
    定：
(一)、訊據被告乙○○、丙○○、戊○○等3 人，對於前揭與共同
    被告己○○及共犯丁○○等人，共同基於強盜之犯意聯絡，
    由共同被告己○○提供作案用之西瓜刀，並負責確認被害人
    甲○○所經營通義車行內之情況後，於前揭時間，由被告乙○○、丙○○及共犯丁○○分持西瓜刀、集線帶及手套等兇
    器及工具進入通義車行內強盜被害人甲○○之財物得手後，
    再由被告戊○○開車接應逃逸之強盜犯行，於本院審理中均
    坦承不諱（參見本院刑事卷一第19、69、148 、235 頁、本
    院刑事卷二第24、60頁）；被告己○○則矢口否認有何共同
    加重強盜犯行，辯稱：伊係向被告乙○○提議前往通義車行
    以口頭方式對被害人甲○○恐嚇取財，因車行內有球棒，伊
    才交付西瓜刀予被告乙○○，供渠等於犯案時攜帶防身，案
    發當時伊並不在場，被告乙○○等人係自行臨時起意改為實
    施強盜犯行，此部分與伊無關云云。
(二)、本院查：
  1.前揭犯罪事實欄二、所載事實，業經證人即被告乙○○於本
    院審理中結證詳確（參見本院刑事卷一第184 頁），核與證
    人詹鎮鴻於本院審理中具結證稱：因乙○○向伊表示其當兵
    時之學長己○○可提供賺錢的工作，伊當時無工作，遂與乙○○一起北上至汐止與己○○會面，當時乙○○與己○○一
    起討論工作的事情，之後有一名己○○之友人進來，伊聽到
    他們3 人講說要去車行，伊還看見該名己○○之友人在畫圖
    ，因伊並未參與討論，與該3 人有一段距離，且其等說話聲
    音很小聲，故伊聽不清楚談論及圖畫內容，離開上址後，伊
    由乙○○轉述，始得知己○○表示有一個組頭每週一現金較
    多，可以去搶，伊當場曾勸告乙○○不要去搶等語（參見本
    院刑事卷一第191 頁至第192 頁）大致相符，並據證人己○○於警詢及本院審理中供承：伊與乙○○認識很久，伊曾經
    跟乙○○提過甲○○的車行每週一現金出入很多，之後伊與
    乙○○討論有無賺錢的方法，伊便想到甲○○的車行等語（
    參見97年度偵字第5045號卷第3 頁、本院刑事卷一第19頁）
    及其到院以證人身分證稱：本案犯罪係由伊最先提議，伊最
    先找乙○○參與，時間約在97年1 月15日、16日其中一天，
    伊以電話聯絡乙○○到汐止建成路的房子見面，當時乙○○
    跟一名友人一起前來，伊與乙○○談及本案，當時乙○○表
    示要考慮，並未馬上承諾等語明確在卷（參見本院刑事卷二
    第112 頁至第115 頁）。是以，此部分之事實，應甚明確，
    堪予認定。
  2.前揭犯罪事實欄三、所載事實，業據證人即被告乙○○、丙○○於本院審理中及證人即被告戊○○於偵查中一致結證明
    確（參見本院刑事卷一第184 頁至第187 頁、第259 頁至第
    261 頁、第265 頁、第268 頁至第269 頁、本院刑事卷二第
    26頁至第32頁，97年度偵字第4316號卷第22頁），復據被告
    己○○於警詢及本院審理中供承：97年1 月28日之一星期前
    ，乙○○與另2 名朋友曾駕車北上找伊，渠等在通義車行旁
    之空地碰面，伊交付3 把西瓜刀予乙○○等語（參見97年度
    偵字第5045號卷第3 頁、本院刑事卷一第19頁）及於本院審
    理中證稱：「（問：97年1 月21日下午，乙○○到台北，有
    無和你聯絡）有」、「（問：97年1 月21日，被告乙○○等
    人上來作案地點附近後，你有先去現場看，並起打電話問徐
    文村後，為何當天決定不要做）因為從車行經過，看見外面
    停很多車。」等語在卷（參見本院刑事卷二第116 頁、123
    頁），此部分之事實，亦甚明確，堪予認定。
  3.前揭犯罪事實欄四、所載被告己○○、乙○○、丙○○、戊○○等人共同強盜被害人甲○○之事實，業據被告乙○○、
    丙○○、戊○○於本院審理中一致自白不諱，被告己○○亦
    坦承案發當日係由伊負責通知其他被告動手乙情在卷（參見
    本院刑事卷一第20頁），渠等供述，與被告乙○○、丙○○
    2 人於本院審理中以證人身份、被告丙○○、戊○○於偵查
    中以證人身份及共犯丁○○於本院審理中以證人身分證述渠
    等於97年1 月28日實施本案強盜犯行之經過等情互核相符（
    參見97年度偵字第4316號卷第21頁至第23頁、97年度偵字第
    4066號卷第47頁至第50頁、本院刑事卷一第236 頁至第257
    頁），復與證人即被害人甲○○於警詢、偵查及本院審理中
    迭證被告乙○○、丙○○、丁○○等人於前揭時間，分持西
    瓜刀進入其所經營之通義車行後，伊遭其中2 名被告以2 把
    西瓜刀架住脖子、以集線帶反綁手部，及在口中塞入棉質手
    套，該2 名被告要伊將錢財交出，另名被告則在辦公室內翻
    找財物，伊當時無法掙扎，且因手部被綁而無法交出財物，
    被告便從伊褲子口袋拿走一張1 萬元支票及現金2 千元，並
    將伊放在辦公室抽屜內的1 只公事包（連同其內之現金約18
    ,000 元 、身分證、健保卡、存摺2 本、支票印章、空白支
    票簿、信用卡數張等物及面額各為15萬元之支票3 紙）拿走
    ，伊損失支票分別為15萬元之板信商業銀行支票（票號：SM
    0000000 號）、基隆市第一信用合作社支票（票號HK000000
    0 號）、永豐銀行汐止分行支票（票號AA0000000 號）各1
    張，及基隆地第一信用合作社面額1 萬元之支票1 張（票號
    ：0000000 號），嗣被告等離去後，伊自行掙脫，並報警處
    理等被害情節相符（參見97年度他字第869 號卷第108 頁至
    第119 頁、97年度偵字第4316號卷第30頁至第32頁、本院刑
    事卷一第153 頁至第156 頁、第160 頁至第164 頁），並據
    證人庚○○到院證實於97年1 月28日2 時許，其曾經前往通
    義車行交付1 張面額為1 萬元之支票予甲○○乙情明確（參
    見本院刑事卷二第63頁至第64頁）；而被告乙○○確於97年
    1 月28日案發當日8 時許，持前揭面額15萬元之板信商業銀
    行及基隆市第一信用合作社支票各1 紙，向不知情之范揚升
    調得現金21萬元，而該板信商業銀行支票嗣輾轉經由不知情
    之彭祥雨取得後，交予其配偶羅玉琪持往提示等情，亦據證
    人范揚升、彭祥雨、羅玉琪於警詢中證述詳確（參見97年度
    他字第869 號卷第120 頁至第128 頁），並有該等面額15萬
    元之板信商業銀行及基隆市第一信用合作社支票原本各1 紙
    扣案足憑。此外，並有員警於案發後在現場查獲之集線帶4
    組（搜索扣押筆錄誤載為4 包）暨刑案現場照片（附於97年
    度偵字第6293號卷150 頁至第160 頁），及員警持本院搜索
    票於97年3 月17日前往被告乙○○住處搜索時，在其所使用
    之8927 -NT號自用小客車上查獲之西瓜刀3 把等犯罪工具扣
    案足憑。綜上各情，堪認被告乙○○、丙○○、戊○○之自
    白暨被告己○○之前揭供述，與事實相符，堪予採信。至被
    告乙○○於員警初詢中一度否認犯行，且於偵查中曾供證其
    於犯案時並未持刀，僅負責在外把風，得手支票均由綽號「
    小次」之共犯丁○○處理，員警在其住處扣得3 把西瓜刀，
    其中1 把係其自己防身之用，未持以犯案云云，被告丙○○
    於警詢中一度否認進入車行強盜，辯稱僅負責駕車，事後未
    分得贓款云云，並於97年4 月24日偵查中證稱集線帶係車上
    原本就有、手套係家裡帶來云云，核與前揭其等在審判中供
    證情節及其他共犯暨被害人甲○○於審判中之一致證詞出入
    甚大，被告丙○○並於本院證實上開偵查中有關手套、集線
    帶如何取得之證詞部分，係其一時慌張所為不實陳述（參見
    本院刑事卷二第30頁），堪認被告乙○○、丙○○前開警詢
    、偵查中所為與審判中供證內容不符之處，應係犯後一度卸
    責或因一時記憶不清而為不實之詞，不足採憑，附此敘明。
    是前揭犯罪事實欄四、所載共同強盜被害人甲○○之事實，
    應甚明確，堪予認定。
  4.至被告己○○雖以僅認識被告乙○○，且係提議以言詞方式
    向被害人甲○○恐嚇取財，與其餘被告並無強盜之犯意聯絡
    云云置辯，然查：
  (1)按刑法第346 條之恐嚇取財罪之恐嚇行為，係指以將來惡害
    之通知恫嚇他人而言，受恐嚇人尚有自由意志，不過因此而
    懷有恐懼之心，與強盜罪以目前之危害脅迫他人，致喪失自
    由意志不能抗拒者不同。刑法上之恐嚇取財罪，係以將來之
    惡害恫嚇被害人使其交付財物為要件，若當場施以強暴脅迫
    達於不能抗拒程度，即係強盜行為，不能論以恐嚇罪名（最
    高法院67年台上字第542 號判決及65年台上字第1212號判例
    意旨可資參照）。
  (2)查證人即被告乙○○於本院審理中，經被告己○○之辯護人
    反詰問時證稱：「（問：是否確定己○○是講用「搶」還是
    「拼拼看」）兩樣都有。『搶』是己○○之前對我講的；『
    拼』是1 月28日在車內等的時候我跟丙○○講的。」、「（
    問：是你進去車行後自己臨時起意行搶，還是起初就有行搶
    的故意）起初就有了。」，嗣經本院補充訊問時，則一貫證
    稱伊係和己○○說好要持三把西瓜刀進入被害人甲○○之車
    行行搶等語明確（參見本院刑事卷一第178 頁、第183 頁、
    第184 頁至第190 頁）。
  (3)另一方面，被告乙○○、丙○○及戊○○等3 人於97年1 月
    21日共同北上勘查通義車行環境時，即由被告己○○前往與
    渠等會合，渠等原本合意於當日即實施犯行時，即由被告己○○提供西瓜刀3 把予被告乙○○供作兇器使用，僅因當日
    通義車行內人員太多且現金不多，始未犯案；嗣於97年1 月
    28日被告乙○○、丙○○、戊○○及共犯丁○○再度北上至
    汐止欲再作案，仍由被告己○○先與渠等會合後，再由被告
    己○○確認車行已無訪客，並通知被告乙○○等人進入通義
    車行強盜財物得手等情，均據認定如前，顯見被告己○○於
    被告乙○○等人下手實施強盜犯行前，即與被告乙○○就持
    西瓜刀為作案工具，且專挑被害人隻身在車行時間犯案等犯
    罪手法有所合意，並明知至少有3 人將進入車行內下手實施
    犯行。而觀乎此等犯罪手法，一旦實施，客觀上顯足以完全
    壓制被害人之自由意志，而達至使不能抗拒之程度，而衡情
    被告己○○主觀上如僅係要求被告乙○○等人以言語向被害
    人甲○○恐嚇取財，縱令其辯稱車行內置有球棒乙情屬實，
    以被告乙○○等人之人數優勢，即足以使隻身之被害人心生
    畏懼而交付財物，被告己○○又何須另行提供3 把西瓜刀供
    作「防身」使用，是被告己○○與乙○○間，確有欲以強暴
    手段，壓制被害人自由意志而使其不能抗拒後，強盜被害人
    財物之犯意聯絡，實甚灼然，證人乙○○前開審理中之證詞
    ，應屬可採。至被告乙○○於本院準備程序中雖曾供稱：己○○是要伊拿西瓜刀恐嚇甲○○，伊進去車行後，才臨時起
    意改為強盜云云，於審理中則一度證稱被告己○○係要伊去
    嚇嚇被害人云云，然查，被告乙○○係召集丙○○、戊○○
    、丁○○等人共同犯案，且事先備妥綑綁被害人所用之集線
    帶，案發當日一進入被害人之車行內，立即由2 人以西瓜刀
    架住被害人脖子，並加以綑綁，另1 人翻找財物之犯罪情節
    ，均據認定如前，足認被告乙○○等人於犯案前，即有以持
    刀分工剝奪被害人之反抗能力，進而強取財物之強盜犯意聯
    絡甚明，其所稱係臨時起意強盜云云，自非屬實，無足採憑
    ，又於本院審理中，被告乙○○之證詞除提到「嚇嚇被害人
    」外，仍一再強調渠等犯案目的僅在取得錢財，不願傷人，
    並稱己○○亦有交待不要傷人，顯見被告乙○○證稱「嚇嚇
    被害人」，實係欲表達並無在犯案過程傷害被害人之意思，
    此與前揭認定被告乙○○與被告己○○間，仍有藉強暴手段
    使被害人不能抗拒之犯意聯絡，並無矛盾之處，無從將證人
    乙○○以非法律人身分所為之用語，資為證明被告己○○並
    無以強暴手段，至使被害人不能抗拒之強盜犯意之依據。
  (4)再者，被告乙○○、丙○○、戊○○及共犯丁○○等4 人，
    係共同攜帶西瓜刀3 把北上之本件案發地點，事先並共同備
    妥綑綁被害人所用之集線帶，再由被告乙○○、丙○○及共
    犯丁○○下手實施強盜犯行，被告戊○○負責開車接應等情
    ，均如前所述，是渠等間有強盜之犯意聯絡，至為明確，又
    被告乙○○與己○○間亦就本案犯行有強盜之犯意聯絡，由
    被告己○○提供作案用之西瓜刀及負責探查車行內之情況以
    決定犯案時機，且於犯案當日，被告己○○曾先與被告乙○○、丙○○、戊○○及共犯丁○○等人會合等情，亦經認定
    如前。是渠等被告對於實施本案犯行既有共同之行為決意，
    並相互分工利用，縱被告己○○與共犯丙○○、戊○○及丁○○間並非熟識，係由被告乙○○居中聯繫，仍無礙於認定
    被告己○○與該等共犯間有實施本案強盜犯行之共同犯意聯
    絡。
  (5)綜上各情參互析之，被告己○○否認強盜犯意，所辯要係事
    後卸責之詞，不足採信。
  5.從而，被告己○○、乙○○、丙○○、戊○○等人之強盜犯
    行，事證明確，堪予認定。
二、被告丙○○未經許可，持有子彈犯行之認定：
(一)、被告丙○○於前揭時、地拾獲制式子彈1 顆，並自彼時起未
    經許可持有該顆子彈，迄至97年3 月17日上午9 時許，經警
    持搜索票前往其住處查獲，並當場扣得上開子彈之事實，業
    據被告丙○○於警詢、偵查及本院審理中迭承不諱（參見97
    年度偵字第4066號卷第4 頁背面、第49頁、本院刑事卷一第
    19頁、第69頁、第148 頁、第235 頁、本院刑事卷二第24頁
    、第60頁），復有本院搜索票、搜索扣押筆錄及扣押物品目
    錄表等件在卷可佐（附於97年度偵字第4066號卷第11頁至第
    14頁）；又上開扣案子彈1 顆，經送內政部警政署刑事警察
    局實際試射鑑驗後，證實為口徑9mm 之制式子彈，可擊發，
    具有殺傷力之鑑驗結果，亦有該局出具之97年4 月9 日刑鑑
    字第0970040289號槍彈鑑定書1 份存卷可考（附於97年度偵
    字第4066號卷第124 頁至第126 頁）。
(二)、綜上，被告丙○○之自白堪認與事實相符，可以採信，被告
    丙○○無故持有子彈之犯行，事證明確，堪予認定。
三、論罪科刑部分：
(一)、按刑法第330 條第1 項之攜帶第321 條第1 項第3 款兇器強
    盜之加重強盜罪，係以行為人攜帶兇器強盜為其加重條件，
    此所謂兇器，其種類並無限制，凡客觀上足對人之生命、身
    體、安全構成威脅，具有危險性之兇器均屬之。查被告己○○、乙○○、丙○○、戊○○等持以強盜之西瓜刀3 把，為
    銳利刀器，衡諸一般社會通念，如持以行兇，均足以對人之
    身體、生命產生危險，揆諸前揭判例意旨，自屬兇器無訛；
    又被告己○○、乙○○、丙○○、戊○○及共犯丁○○等人
    共同基於強盜之犯意聯絡，於上揭時、地，由被告己○○負
    責探查通義車行之人員出入情況，並於車行無人之際，通知
    其他共犯下手行兇，而被告乙○○、丙○○、及共犯丁○○
    於接獲前該通知後，負責進入被害人甲○○之車行下手強盜
    財物，得手後，再由預先於車行外等候之被告戊○○駕車接
    載逃逸，渠等所為，即已該當結夥3 人以上要件。故被告己○○、乙○○、丙○○、戊○○等人基於前開犯意聯絡及分
    工，以強暴手段至使被害人不能抗拒而強盜財物得手，核渠
    等所為，均係犯刑法第330 條第1 項、第321 條第3 、4 款
    之結夥3 人以上、攜帶兇器加重強盜罪；又被告丙○○未經
    許可持有制式子彈，另犯槍砲彈藥刀械管制條例第12條第4
    項之未經許可持有子彈罪。被告己○○、乙○○、丙○○、
    戊○○等人與共犯丁○○間，就上開結夥3 人以上、攜帶兇
    器之加重強盜罪犯行，有犯意聯絡及行為分擔，應論以共同
    正犯。被告丙○○所犯上開加重強盜罪及未經許可持有子彈
    罪，犯意各別，行為互殊，應予分論併罰。又被告己○○有
    如事實欄一、所載之犯罪科刑及執行情形，此有臺灣高等法
    院被告前案紀錄表1 份在卷可按，其於受有期徒刑執行完畢
    後，5 年內故意再犯本件有期徒刑以上之罪，為累犯，應依
    刑法第47條第1 項之規定，加重其刑。
(二)、爰審酌被告己○○、乙○○、丙○○及戊○○等人犯案時，
    均正值身強體壯之盛年，不思循以正當手段獲取財物，竟結
    夥三人以上、攜帶兇器，對被害人施以強暴而強盜財物得手
    ，對被害人之生命、身體及財產法益危害甚鉅，而被告丙○○無故持有具殺傷力之制式子彈，對社會治安亦構成危害，
    渠等犯罪情節均屬非輕，並考量渠等於本案強盜犯行中之參
    與程度輕重。被告丙○○持有子彈之時間及數量，被告己○○犯後猶執詞卸責，未見悔意及被告乙○○、丙○○、戊○○犯後坦承犯行，惟渠等迄今均未賠償被害人損失之犯後態
    度，並念及被告等均因年輕識淺，思慮欠周乃致犯案，並被
    告等之品行、犯罪動機、目的、犯罪時所受刺激、犯罪所得
    及渠等之生活狀況等一切情狀，分別量處如主文所示之刑，
    並就被告丙○○部分，諭知罰金易服勞役之折算標準及定應
    執行刑，以示懲儆。至被告戊○○之辯護人雖以被告戊○○
    於案發時年僅19歲、思慮未周，僅因於本案中擔任接應逃逸
    角色而成強盜罪正犯，事後僅分得贓款4 千元等情，建請本
    院依刑法第59條之規定酌減其刑云云，惟查，辯護人所指前
    揭事由，核屬刑法第57條所定各款之量刑事項，本院並已逐
    一審酌而為前揭量刑，被告戊○○係基於自由意志而自願參
    與本案加重強盜犯行，所為攜帶西瓜刀並結夥3 人以上對隻
    身被害人強盜之犯罪手段兇惡，斲傷社會善良風俗甚鉅，辯
    護人復未能指出被告戊○○之犯罪情狀有何顯可憫恕之情形
    ，其建請本院依刑法第59條規定酌減被告戊○○之刑，於法
    自有未合。至公訴人建請本院量處被告己○○有期徒刑14年
    部分，尚嫌過重，附此敘明。
(三)、扣案之西瓜刀3 把及集線帶4 組，分別為被告己○○、乙○○及丙○○所有供本案犯罪所用之物，業據渠等供承在卷（
    參見本院刑事卷一第19頁、本院刑事卷二第133 頁及第146
    頁），爰依刑法第38條第1 項第2 款規定，宣告沒收。至扣
    案之基隆市第一信用合作社支票及板信商業銀行支票各1 張
    ，非被告等人所有之物，扣案之血跡棉棒2 包係案發現場採
    取之生物跡證，均非屬犯罪所用或因犯罪所得之物，與被告
    等人本件犯行間，並無直接之關聯性，而扣案之制式子彈1
    顆，業經試射後失其效能而不再具殺傷力，已失其違禁物之
    性質，爰均不予宣告沒收，併此指明。另未扣案之棉質手套
    ，雖為被告所有且供本案犯罪所用之物，復無積極證據證明
    已經滅失，然手套為替代性高之日常用品，用途廣泛，再被
    尋獲而利用於犯罪，進而侵害公共利益及安全之可能性甚低
    ，且為免日後執行困難，爰不予宣告沒收，併予敘明。
乙、無罪部分（即被告徐文村部分）
一、公訴人追加起訴及補充理由意旨另略以：
(一)、被告徐文村與被告己○○、被害人甲○○為朋友關係，被告
    徐文村因經濟困窘，知悉甲○○擔任組頭，且自己先前向甲○○借款15萬元時，曾見甲○○當場自公事包內取出現金，
    又欲取回前開借款時所簽發之相同金額，且將於月底到期之
    基隆市第一信用合作社支票，乃與被告己○○共同謀議前往
    通義車行強盜被害人甲○○所有之財物及取回該支票，惟因
    渠等係被害人甲○○友人，且該車行為公眾往來出入頻繁之
    場所，故議定由被告己○○徵得被告乙○○、丙○○、戊○○及共犯丁○○等4 人之同意，而由被告乙○○等4 人實際
    執行強盜犯行，被告徐文村則在該車行內確定除被害人甲○○外已無其他人在場之際，通報被告己○○轉知被告乙○○
    等4 人而充當內應。謀議既定，即由被告己○○聯繫被告乙○○於97年1 月16日下午2 時30分許前往臺北縣汐止市某處
    與被告徐文村、己○○會談，由被告己○○向被告乙○○說
    明上開計畫，被告徐文村則當場繪製車行內部擺設及可能之
    逃逸路線圖予被告乙○○，並共同向被告乙○○表示：「不
    做沒關係，但不能講出去，否則找你很容易」等語，被告乙○○聞言後，則向被告徐文村、己○○表示需要時間考慮而
    當場未與渠等完成加重強盜之犯意聯絡。惟被告徐文村及己○○並未因此而打消前開謀議，乃由被告己○○再於同年月
    20日晚間7 時51分，以電話探詢被告乙○○之意願，被告乙○○終於允諾並由其邀集被告丙○○、戊○○亦共同基於加
    重強盜之犯意聯絡，於翌日即同年月21日前往該車行附近查
    勘現場，且伺機為本案犯行，該日上午10時24分許，被告己○○與持用0000000000號電話之被告徐文村電話連絡，請其
    按計畫前往該車行充作內應，嗣被告乙○○與丙○○、戊○○等人至遲於同日上午11時58分許抵達臺北縣汐止地區某處
    而與被告己○○會合商討執行本案事宜後，被告徐文村則於
    該日下午2 時6 分至2 時20-31 分間之某時，進入該車行內
    ，佯與被害人甲○○聊天，惟因該車行於其時尚有他人在場
    ，且由亦在該車行附近之被告己○○持電話與被告徐文村所
    持上開相同電話聯絡而獲悉車行內部情形後，即以電話轉知
    被告乙○○等人，被告乙○○等3 人遂改定同年月28日再為
    本案犯行，並由被告乙○○持用上開電話告知被告己○○後
    即離開臺北。被告己○○再於同年月27日晚間10時23分起，
    與被告乙○○相互持前揭相同電話，及被告乙○○另持用之
    0000000000號電話確認將於翌日即同年月28日伺機為本案犯
    行後，並即轉知被告徐文村，嗣被告乙○○等人至遲於28日
    中午12時57分許，北上抵達臺北縣汐止地區，被告徐文村則
    至遲於該日下午2 時17分許，即已進入該車行內，復佯與被
    害人甲○○聊天，被告己○○、乙○○、趙英豪及戊○○等
    人則在該車行附近，旋被告乙○○於同日下午2 時42分許，
    持用0000000000號電話與被告己○○所持用前揭相同電話聯
    繫，而被告徐文村即於同日下午2 時45分許，持用上開相同
    電話與被告己○○所持前揭相同電話聯繫而告知其可以執行
    本案後，在該車行附近之被告己○○即趨往被告乙○○等人
    處而予示意，旋被告乙○○等人於同日下午2 時45分後之某
    時起，進入該車行內，並對被害人甲○○為前開論罪科刑之
    加重強盜犯行，被告己○○則於同日下午2 時57分許，在該
    車行附近，以前開相同電話向持用上揭相同電話之被告徐文
    村聯繫表示被告乙○○等人已實際執行本案犯行。因認被告
    徐文村就上開加重強盜犯行，與被告己○○、乙○○、丙○○、戊○○及共犯丁○○間亦具犯意聯絡及行為分擔，被告
    徐文村同涉結夥3 人以上、攜帶兇器之加重強盜罪嫌云云。
二、按犯罪事實應依證據認定之，無證據不得認定犯罪事實，刑
    事訴訟法第15 4條第2 項訂有明文。又認定犯罪事實所憑之
    證據，雖不以直接證據為限，間接證據亦包括在內；然而無
    論直接或間接證據，其為訴訟上之證明，須於通常一般之人
    均不致有所懷疑，而得確信其為真實之程度者，始得據為有
    罪之認定，倘其證明尚未達到此一程度，而有合理之懷疑存
    在時，事實審法院因此無從為有罪之確信時，應為無罪之判
    決（最高法院30年上字第816 號、40年台上字第86號、76年
    台上字第4986號判例意旨分別參照）。
三、查本件公訴人認被告徐文村涉有加重強盜罪嫌，無非以被告
    乙○○、丙○○之證詞、被害人甲○○於97年5 月26日於公
    訴檢察官前所為之證述及徐文村持用0000000000號、乙○○
    持用00000000000 、0000000000號、己○○持用0000000000
    號、被害人甲○○持用0000000000行動電話之交叉比對通聯
    記錄5 份及原始通聯紀錄光碟1 片暨財團法人金融聯合徵信
    中心報表1 份等件為其主要依據。訊據被告徐文村堅決否認
    犯行，辯稱：伊根本沒有繪製車行內部擺設及可能之逃逸路
    線圖予被告乙○○，且伊與被告己○○為朋友關係，平時以
    電話聯絡甚為平常等語，選任辯護人為被告徐文村有利之辯
    護則稱：公訴人所指被告徐文村與被告己○○之通聯紀錄，
    並無通話內容，尚難採為認定被告徐文村犯罪之依據，況被
    告徐文村倘為內應，僅需於離開車行時通知被告己○○車行
    內情況即可，無須頻繁通聯，又被告徐文村如確為內應，被
    告己○○何以不將此明確告知其他共犯，以免於犯案過程中
    誤傷自己人，再者，整個犯案過程中，均無人提及被告徐文
    村事後可分得何財物，又縱令被告徐文村確有畫現場圖之行
    為，因當時僅止於謀議階段，尚不足以成罪，是依無罪推定
    原則，公訴人所指證據，尚不足使一般人均形成被告徐文村
    有罪之確信等語。
四、本院查：
(一)、被告己○○及乙○○於97年1 月16日，在台北縣汐止市某不
    詳地點商談強盜通義車行事宜時，被告徐文村曾當場繪製通
    義車行附近現場圖及擺設圖乙情，固據認定如前。然當時因
    被告乙○○對犯案仍有疑慮，乃未同意犯案，渠等3 人因此
    並未完成強盜之犯意聯絡乙情，為公訴人追加起訴意旨所是
    認，復經認定屬實（詳如前述），是僅憑被告徐文村前開繪
    圖之事實，尚不足以認定被告徐文村就之後之本案強盜犯行
    與其他共犯間仍有犯意聯絡。
(二)、另一方面，公訴人雖以被告徐文村於97年1 月21日（即被告
    乙○○、丙○○、戊○○於當日共同北上與被告己○○會面
    ，原本欲於該日即實施強盜犯行，因通義車行內訪客過多，
    乃未犯案）、97年1 月28日（即本件案發日期）前後，分別
    與被告己○○間有電話通聯，且經比對通聯時間，均與被告
    徐文村擔任內應通報車行內情況之角色相符，因認被告徐文
    村亦參與本案強盜犯行，而擔任內應。然查，被告徐文村與
    己○○原本即相互認識，彼此常以電話通聯，尚屬合理，而
    公訴人所舉被告等之通聯資料，均僅有通聯對象號碼、時間
    及所使用之基地台等資料，並無通話內容，是該等通聯是否
    即係出於本案強盜犯行之犯意聯絡目的所為，尚非必然；況
    被告乙○○等人於97年1 月21日並未實際實施強盜犯行，是
    被告徐文村於該日或之前與被告己○○之通聯，亦不足以推
    論被告徐文村就本案強盜犯行與其他被告間有犯意聯絡；至
    公訴人以被告徐文村所持用之0000000000號行動電話門號於
    案發當日即97年1 月28日之通聯紀錄為據，主張被告乙○○
    等人進入通義車行強盜之時點（即14時50分）前之14時45分
    7 秒，被告徐文村曾撥打電話至被告己○○所持用之000000
    0000門號，認該次通聯電話即以被告徐文村向被告己○○通
    報車行內已無他人，並示意執行本案為內容，而當時在該車
    行附近之被告己○○於接獲該電話後，即趨往向被告乙○○
    處示意，被告乙○○等人進而於14時50分許進入車行強盜，
    然查，公訴人此部分之指訴僅係其推論，為被告徐文村所堅
    決否認，復無通聯譯文內容可資參佐，且由當時被告己○○
    所持用之0000000000號門號通聯紀錄觀之（附於本院刑事卷
    一第278 頁至第279 頁），被告己○○於當日14時42分28秒
    至14時42分42秒曾撥打被告乙○○所持用之0000000000號門
    號，當時被告己○○、乙○○係分別使用位在台北縣汐止市
    ○○街99號10樓之1 及台北縣汐止市○○路○ 段178 號6樓
    頂之基地台（參見本院刑事卷一第276 頁、第278 頁通聯紀
    錄），而後者恰與通義車行之所在地即台北縣汐止市○○路
    ○ 段156 號之3 相鄰，足見當時被告乙○○正在通義車行附
    近，而被告己○○則在另處，二人並係以電話相互通聯，準
    此，被告己○○於結束與被告乙○○之上揭電話，並於約2
    分鐘後之14時45分07秒接獲被告徐文村來電（依通聯紀錄所
    示，當時被告己○○仍使用位在汐止市○○街之基地台通聯
    ），苟如公訴人所推論，此通電話內容係被告徐文村通報車
    行內已無他人等犯案指示，被告己○○應於結束通話後立即
    撥打電話通知被告乙○○下手犯案方屬合理，惟由被告己○○、被告乙○○前所持用門號之通聯紀錄觀之，並無被告己○○於接聽被告徐文村上開來電後，立即撥打電話與被告乙○○之紀錄，雖公訴人進一步推論當時被告己○○係趨往被
    告乙○○等人處示意，惟以車行人員往來進出頻繁，一時車
    行內恰巧無人而可動手犯案之時機稍縱即逝，公訴人並未合
    理解釋何以被告己○○在14時42分時尚與被告乙○○以電話
    聯絡，卻在2 分多鐘後收受被告徐文村之犯案通知時，捨以
    電話聯絡爭取時效之方式不由，反「趨往」被告乙○○處示
    意，所為推論，自難認合理有據，是前開被告徐文村聯絡被
    告己○○之電話，是否確如公訴人所指係以通知犯案時機為
    內容，仍屬有疑。
(三)、再者，公訴人雖援引證人即被告乙○○、丙○○之證詞，認
    被告徐文村即為本案強盜案之內應，然查：被告乙○○於偵
    查中證稱：「己○○因為認識被害人，他朋友在裡面，要看
    裡面有多少錢，才決定要不要做.... 」 、「徐文村還把貨
    櫃屋的桌椅、沙發、櫃子及逃逸的路線畫給我看.... 」 、
    「（問：徐文村是否與己○○一起策劃）是。」等語（參見
    本院97年度偵字第4066號卷第51頁至第52頁、第102 頁），
    於本院審理中證稱：己○○在97年1 月16日有講說他有人在
    車行內，他沒有指明是徐文村，但因當天徐文村有談到行搶
    的事情，且有畫圖給伊看，所以伊認為徐文村應該是內應，
    伊並未當面問徐文村等語（參見本院刑事卷一第188 頁）；
    被告丙○○於偵查中證稱：「（問：徐文村有無參與這次犯
    罪計畫）我不清楚，我不認識他。」、「我是在21日聽己○○、乙○○討論時說的，說車行裡會有內應。」等語（參見
    97年度偵字第4066號卷第118 頁至第119 頁）、於本院審理
    中證稱：伊從被告己○○及被告乙○○對話中，可以感覺到
    還有另一個人是內應等語（參見本院刑事卷一第268 頁）。
    經查，由證人乙○○、丙○○前揭證詞觀之，被告乙○○係
    因認被告徐文村曾繪製車行現場圖，因而懷疑被告徐文村為
    內應，被告丙○○則僅聽說車行內有內應，並不知內應為何
    人，渠等並非確知被告徐文村即為本件強盜犯行之內應，所
    為證詞，核屬臆測之詞；而被告己○○於本院審理中亦堅稱
    自己即為內應，否認由被告徐文村擔任本案強盜犯行之內應
    ，是以，被告乙○○、丙○○前揭證詞，仍非堅實有據，殊
    難遽予採憑為不利被告徐文村認定之依據。
(四)、至被告己○○雖於本院審理中證稱其分別於97年1 月21日、
    1 月28日多次撥打電話予正在通義車行之被告徐文村，目的
    都是要試探車行內之情況云云（參見本院刑事卷第123 頁）
    。惟查，被告己○○於該次作證中，先證述其不記得於上開
    日期與被告徐文村之通聯內容，並稱通義車行由門外路上即
    可窺探其車行內之情況云云，嗣又改稱通聯內容為試探車行
    內之情況云云，前後證述矛盾不一，已難信孰為真實；況依
    證人甲○○於本院審理中所證，其認識被告徐文村約3 、4
    年，被告徐文村常去車行找伊等語（參見本院刑事卷二第71
    頁至第72頁），尚無法排除被告己○○係明知被告徐文村經
    常出入通義車行，乃單方面利用與被告徐文村電話聯絡之方
    式，探詢車行內人員情況，而被告徐文村因與被告己○○認
    識，並未察覺有異之可能，無從遽認被告徐文村係明知被告
    己○○等人欲強盜車行財物，遂配合提供車行內之人員情況
    以為內應。是被告己○○前揭證詞，亦無足為採憑為認定被
    告徐文村犯罪之依據。
(五)、末查，本案被告乙○○等人強盜所得財物中，固包括被告徐
    文村先前因向被害人甲○○借款而簽發予被害人甲○○，並
    將於月底到期之面額15萬元基隆市第一信用合作社支票1 紙
    ，然該紙支票遭強盜後，被告徐文村曾陪同被害人甲○○前
    往銀行辦理止付等情，業據甲○○到院結證明確（參見本院
    刑事卷二第72頁），而查辦理票據止付需提存同額款項，始
    得為之，乃本院職務上所明知，是以，被告徐文村是否確為
    脫免該票據債務，進而如公訴意旨所指，出於取回該支票之
    動機，而與其他共同被告共犯本案強盜犯行，實屬有疑；至
    公訴人另指訴被告徐文村因經濟困窘，曾向被害人甲○○借
    款，親見甲○○自公事包內取出現金15萬元，且知悉甲○○
    為組頭，車行內常有鉅額簽賭金等情，乃萌生強盜犯意云云
    ，訊據證人甲○○堅決否認擔任組頭，而公訴人復未就此提
    出積極事證以實其說，而被告徐文村經濟困窘，且曾向被害
    人甲○○借款，親見甲○○自公事包內取出現金15萬元等情
    縱令屬實，亦不足據以推論被告徐文村即因此萌生強盜犯意
    。公訴人執此推論被告徐文村犯罪，尚嫌速斷。
五、綜上，檢察官所舉證據，均無足使本院形成被告徐文村有為
    追加起訴書及補充理由書所載加重強盜犯行之確信，被告徐
    文村是否有與前揭論罪科刑之共同被告己○○、乙○○、丙○○、戊○○等人共同基於強盜犯行之犯意聯絡，而擔任本
    案強盜犯行之內應，容有合理之懷疑存在。此外，復查無其
    他任何積極證據足資證明被告徐文村有何公訴意旨所指之加
    重強盜犯行，自屬不能證明被告犯罪，依法應為被告徐文村
    無罪之諭知。
據上論斷，應依刑事訴訟法第299條第1項前段、第301條第1項，
槍砲彈藥刀械管制條例第12條第4 項，刑法第11條前段、第28條
、第330 條第1 項、第47條第1 項、第38條第1 項第2 款、第42
條第3 項、第51條第5 款，判決如主文。
本案經檢察官徐名駒到庭執行職務。
中    華    民    國    97    年    11    月    7    日
                  刑事第六庭審判長法  官  汪梅芬
                                  法  官  莊明達
                                  法  官  吳祚丞
以上正本證明與原本無異。
如不服本判決應於送達後10日內，向本院提出上訴書狀。其未敘
述上訴理由者，應於上訴期間屆滿後20日內向本院補提理由書狀
（均須按他造當事人之人數附繕本），切勿逕送上級法院。
                                  書記官  方蘭芬
中    華    民    國    97    年    11    月    7    日
附錄本案論罪科刑法條：
刑法第330條第1項（加重強盜罪）
犯強盜罪而有第 321 條第 1 項各款情形之一者，處 7 年以上
有期徒刑。
槍砲彈藥刀械管制條例第12條第4 項（未經許可持有或寄藏子彈
罪）
未經許可，持有、寄藏或意圖販賣而陳列子彈者，處5 年以下有
期徒刑，併科新台幣300 萬元以下罰金。


司法院資訊處製作；財團法人民間司法改革基金會備份。
